【裁判字號】    91,訴,695
【裁判日期】    950523
【裁判案由】    貪污
【裁判全文】
臺灣高雄地方法院刑事判決               91年度訴字第695號
公  訴  人  臺灣高雄地方法院檢察署檢察官
被      告  丁○○原名陳清水.
選任辯護人  邱超偉律師
上列被告因貪污案件，經檢察官提起公訴（90年度偵字第15819
號），乙○判決如下：
    主  文
本件公訴不受理。
    理  由
一、公訴意旨係以：被告丁○○係高雄市小港區鳳森里里長，為
    依據法令從事公務之人員，自87年10月間起至87年9 月間止
    ，基於對於主管或監督之事務直接圖利自己及利用職務上之
    機會詐取財物之概括犯意，連續於86年10月間，丁○○於
    辦該里里民光復節台東親子之旅活動時，透過與其有犯意聯
    絡之遊覽車導遊甲○○取具頂陽運輸運通有限公司之發票，
    浮報車資，矇向高雄市南區資源回收廠回饋金管理委員會詐
    得385,000 元之不法利益；87年9 月間，丁○○又於辦理
    該里屏東霧台神山親子旅活動時，透過與其有犯意聯絡之高
    雄市婦女關懷協會理事長丙○○○取具霧台神山山莊之收據
    ，浮報用餐費用，矇向同會詐得24,500元之不法利益。總計
    共牟取419,500 元之不法利益，因認被告係觸犯貪污治罪條
    例第6 條第1 項第4 款之圖利及同條例第5 條第1 項之利用
    職務機會詐取財物等罪嫌等語。
二、按已經提起公訴或自訴之案件，在同一法院重行起訴者，應
    諭知不受理之判決，並得不經言詞辯論為之，刑事訴訟法第
    303條第2 款、第307條分別定有明文。
三、經查：本件被告前於87年3 月21日舉辦南投親子旅遊，陳
    清水藉機同月18日，自成大林蒲廢棄物處理場回饋基金管理
    委員會（下稱回饋委員會）申領補助經費836, 700元，俟活
    動結束再檢具支出憑證報銷。然此次活動之車資實際支出16
    萬元，陳清水卻以亞太之星通運公司所立車資168,000 元之
    發票，浮報8 千元之開銷；又夜宿及用餐之南投縣埔里鎮山
    王大飯店，當時習慣於結帳之際，將客戶之房租、用餐、卡
    拉ＯＫ消費等各筆金額，全部彙整為一筆消費名目，即以房
    租代表客戶來店之各項消費，開立發票一紙予客戶。此次在
    該飯店之消費總金額計242,800 元，亦由該飯店開立一紙發
    票為憑證，至於在店內晚餐、早餐及酒飲料等項消費金額
    168,720 元、卡拉ＯＫ消費金額計13683 元，均已計入上開
    發票金額之內，然於結帳前各部門服務人員另分立消費細目
    之收據4 紙為憑，陳清水竟持用上開發票1 紙及收據4 紙申
    報開銷，計浮報194,403 元款項入己；再者，此次旅遊未至
    南投縣國姓鄉心樂園餐廳用餐，且該餐廳僅開立發票予用餐
    之客戶，從來不使用其他形式之收據，然陳清水卻取得偽造
    該餐廳開立之87年3 月21日用餐74,100元之收據1 紙，憑以
    浮報此項開銷款項入己；陳清水另取得南投縣草屯鎮悅來飯
    店用印之空白收據，經填寫該里於同日在該店用餐之費用
    128,200 元，其中每桌餐費2,200 元已超過該店每桌最高2
    千元餐費之標準而有不實，乃竟憑以報銷後圖利入己。87
    年5 月24日該里舉辦將軍廟之民俗活動，其中車資實支9 萬
    元，陳清水取得伍順通運公司開立同日之車資10萬元之收據
    ，持向回饋委員會浮報1 萬元入己。87年7 月11日、12
    日該里又舉辦杉林溪、劍湖山之旅，租車11部實支194,000
    元予張甘龍，陳清水竟以順通運公司同月11日之車資
    264,000 元之發票2 紙，持向回饋委員會浮報66,000元之車
    資申領入己；此次旅遊未在雲林縣林內鄉車隆餐廳用餐，惟
    陳清水取得車隆餐廳用印之空白收據，虛填於同日在該餐廳
    用餐費用119,600 元，憑向回饋委員會浮報領款入己；該里
    亦未在嘉義縣大林鎮砂里仙餐廳用餐，陳清水卻以該餐廳用
    印之空白收據，虛填87年7 月12日在該處用餐費用129,000
    元，憑以浮報領款入己；又此次旅遊於同日，曾在雲林縣古
    坑鄉金國城餐廳用餐，實際消費72,000元，卻以該餐廳87年
    7 月12日用餐115,500 元之收據報領，計浮報42,500元入己
    。陳清水於87年9 月間舉辦里鄰長小組自強活動，以伍順
    通運公司之87年9 月26日日車資10萬元之發票，浮報車資2
    萬元入己，另以台中縣和平鄉金谷飲食部用印之空白收據，
    虛填用餐費21,400元，亦浮報領款入己。88年端年節，陳
    清水並未向高雄市池上米行購米，竟取得該米行用印之收據
    ，偽填於88年6 月24日購買糯米6 萬元，持向回饋委員會詐
    領該款。該里於88年7 月間舉辦澎湖之旅，並未至該縣白
    沙鄉吉貝村名揚山莊用餐，亦未在該縣使用統一發票之福慶
    樓海鮮餐廳用餐，然陳清水竟取得名揚山莊開立於88年7 月
    12日用餐費17,100元、與88年7 月17日用餐費19,000元之不
    實收據二紙、及福慶樓海鮮餐廳於同日開立用餐費89,300
    元之收據一紙，均持向回饋委員會詐領該等款項。陳清水
    並未於88年1 月10日向良新商行購買禮券，竟持該商行用印
    登載於同日購買禮券9 千元之收據，於88年2 月24日藉該里
    環境衛生整頓活動之活義，向回饋委員會申領該款入己。
    陳清水於88年11月12日，向回饋委員會領取該里藤枝之旅補
    助款，嗣持高雄縣六龜鄉來來飯店重覆計算購酒費用4,360
    元之收據，浮報開銷入己等事實，因涉犯貪污治罪條例第6
    條第1 項第4 款圖利罪嫌及刑法第216 、213 條之行使登載
    不實公文書罪嫌，業經同署檢察官於89年12月26日以89年度
    偵字第22069 、16575 、11358 號提起公訴，並於90年1 月
    16日以90年訴字167 號繫屬於乙○審理中，有起訴書、被告
    台灣高等法院前案紀錄表在卷可稽，與該本案前述犯罪事實
    ，犯罪時間均自86年10月至88年間，時間接近，又同係取具
    不實單據浮報或虛報費用，犯罪手法相似，所犯構成要件同
    一，顯係基於概括犯意而反覆為之，應為連續犯，屬裁判上
    一罪關係，故本件公訴人就與上開犯罪事實為同一之案件，
    向乙○重行起訴而於91年3 月11日繫屬乙○，因本件繫屬在
    後，依刑事訴訟法第303 條第2 款、第307 條規定，爰不經
    言詞辯論，逕為不受理判決之諭知。
據上論結，應依刑事訴訟法第303 條第2 款、第307 條，判決如
主文。
中    華    民    國    95    年    5     月    23    日
                  刑事第十四庭  審判長法  官  蔡廣昇
                                      法  官  謝雨真
                                      法  官  林瑋桓
以上正本證明與原本無異。
如不服本判決，應於送達後10日內，向乙○提出上訴狀。
中    華    民    國    95    年    5     月    23    日
                                      書記官  謝群育


司法院資訊處製作；財團法人民間司法改革基金會備份。
